臺灣板橋地方法院刑事判決　　　　　　　　　　　　　　九十一年度訴字第三三號
　　公　訴　人　臺灣板橋地方法院檢察署檢察官
　　被　　　告　甲○○
右列被告因違反毒品危害防制條例案件，經檢察官提起公訴（九十年度毒偵字第三六
○一、三七九一號），本院判決如左：
      主      文
甲○○連續施用第一級毒品，累犯，處有期徒刑拾月；又施用第二級毒品，累犯，處
有期徒刑肆月。應執行有期徒刑壹年。
      事      實
一、甲○○曾有多次違反麻醉藥品管理條例案件前科，其最近一次所犯違反同條例案
    件，於八十五年三月五日經臺灣高等法院定其應執行刑為有期徒刑二年九月確定
    ，於八十六年五月二十七日交付保護管束，嗣於九十年二月十日撤銷假釋在監執
    行完畢；復於八十七年間，因違反毒品危害防制條例案件，經臺灣臺北地方法院
    檢察署檢察官聲請臺灣臺北地方法院依毒品危害防制條例之規定裁定送觀察、勒
    戒，經勒戒結果，因有繼續施用毒品之傾向，而經臺灣臺北地方法院檢察署檢察
    官聲請臺灣臺北地方法院以八十七年度毒聲字第九九一號裁定送強制戒治，嗣於
    八十九年五月十五日以八十九年度戒毒偵字第一五四號為不起訴處分確定，猶不
    知悛悔，明知海洛因經現行之毒品危害防制條例列為第一級毒品（下簡稱：海洛
    因）、安非他命為第二級毒品（下簡稱：安非他命），均不得施用、持有，仍基
    於施用海洛因之概括犯意，先後於九十年五月十六日、同年九月六日，均在其位
    於臺北縣板橋市○○街一四二巷十八號三樓之住處，連續以將海洛因摻水置入注
    射針筒加以注射於身體部位之方式，而施用海洛因二次。其又另行基於施用安非
    他命之犯意，於九十年九月五日晚上十二時其前九十六小時內之某時（同日晚上
    七時起至晚上十二時止，在警局之期間除外），在不詳處所，以不詳方式，施用
    安非他命一次。嗣經臺北縣警察局海山分局依毒品危害防制條例案件第二十五條
    規定，強制其於九十年五月十七日下午三時到場採尿送驗；復於九十年九月五日
    晚上七時許，經警在臺北縣三峽鎮○○路八之三號查獲，並扣得綽號「阿志」之
    人所有之海洛因二包（毛重共三十二點二公克、淨重三十點八公克）、安非他命
    吸食器二組及注射針筒一支，而循線偵悉其施用安非他命及連續施用海洛因之上
    情。
二、案經臺北市政府警察局大安分局、臺北縣警察局海山分局報請臺灣板橋地方法院
    檢察署檢察官偵查起訴。
      理      由
一、訊之被告甲○○固供承有於前開期間連續施用海洛因之事實，惟矢口否認有施用
    安非他命之犯行，辯稱：其並未施用安非他命，其或係因服用藥物，始致其尿液
    亦有安非他命陽性反應云云。經查，被告於九十年五月十七日前往警局所採集之
    尿液經送請鑑驗之結果，確有嗎啡反應，而其於九十年九月五日晚上七時許經警
    查獲時採集之尿液，經送請鑑驗之結果，則分別有嗎啡及安非他命反應乙節，有
    臺灣檢驗科技股份有限公司九十年五月二十九日濫用藥物尿液檢驗報告、臺北市
    立療養院九十年九月十四日煙毒尿液檢驗報告書各一件附於偵查卷可稽；本院為
    期審慎，復將被告第二次（即九十年九月五日）經警查獲時所採集之尿液再次送
    請法務部調查局覆驗之結果，仍有甲基安非他命及嗎啡陽性反應，此有該局九十
    一年二月三日調科壹字第○九一○○○六五六七號檢驗通知書一件在卷可參，則
    被告於警訊、偵查及本院審理時對於在前揭時間，其採尿之過程，並未爭執，是
    採尿之過程即無瑕疵可指。而查本件覆驗之方法係以螢光偏極免疫分析法為之，
    並以氣相層析質譜儀分析法確認，有前述法務部調查局檢驗通知書上載其檢驗方
    法可按，則參諸法務部八十五年九月二十六日（85）發技字第85114952號函示：
    「單以免疫分析法檢驗尿液，有可能因交叉反應，而對服用幾種其他非煙毒或甲
    基安非他命藥物者之尿液產生偽陽性之結果，然若搭配薄層分析法，應可摒除大
    部分之偽陽性問題，至於使用氣相層析質譜儀分析法確認，則可完全排除偽陽性
    之干擾」之內容，縱被告確有服用藥物之情，惟倘其未施用安非他命，其尿液應
    不至有安非他命陽性反應，況其於本院審理時並稱其服用藥物之期間係自九十年
    十二月間起至九十一年一月初止（見本院九十一年三月五日審判筆錄），是被告
    於九十年九月五日晚上十二時所採集之尿液，自不可能因其後服用藥物，而有偽
    陽性反應；再依法務部調查局第六處（八十）發技一字第一一０號函示：「人體
    吸食安非他命，經尿液排出之時間，依吸食量多寡、人體代謝功能、吸食者之年
    齡及性別不同而有所差異；一般而言吸食者在四十八小時內所排泄之尿液，均有
    可能被檢出。若經常或大量吸食，則經尿液排出時間約可延長至四天。」之見解
    及被告其前即有施用安非他命之慣性以觀，被告若未於九十年九月五日晚上十二
    時其前九十六小時內之某時（同日晚上七時起至晚上十二時止，在警局之期間除
    外）施用安非他命，則其於九十年九月五日晚上十二時經警查獲到案後所採集之
    尿液，應無安非他命之成份可被檢出，則被告辯稱並未施用安非他命云云，殊難
    信實。又按海洛因於人體內會代謝成嗎啡，因此涉嫌海洛因之施用者係檢驗其尿
    液中之嗎啡反應等情，此為本院職務上已知之事實，復觀以目前常見施用之毒品
    皆係海洛因，甚少或甚至未見有施用鴉片或嗎啡者之常情，及被告自承其係施用
    海洛因等節，是其確係施用海洛因，而非嗎啡之事實，亦應堪以認定，從而，本
    件事證已臻明確，被告施用海洛因及安非他命之犯行，均堪認定，應依法論科。
二、按安非他命、海洛因分別屬於毒品危害防制條例第二條第二項第二款、同條項第
    一款規定之第二級毒品及第一級毒品。核被告施用安非他命之行為，係犯毒品危
    害防制條例第十條第二項之施用第二級毒品罪；其施用海洛因之行為，則係犯毒
    品危害防制條例第十條第一項之施用第一級毒品罪。被告先後二次施用海洛因之
    犯行，時間緊接，犯罪構成要件相同，顯係基於概括犯意反覆為之，應依連續犯
    規定論以一罪，並依法加重其刑。再其於施用海洛因與安非他命前之持有安非他
    命及持有海洛因犯行，各為高度之施用行為所吸收，均不另論罪。被告所犯之施
    用第一級毒品及施用第二級毒品二罪，犯意各別，行為互異，應分論併罰。次查
    ，被告曾有如事實欄所載之前科紀錄，此有臺灣高等法院檢察署刑案紀錄簡覆表
    一份在卷足參，茲於有期徒刑執行完畢後五年內再犯有期徒刑以上之前開二罪，
    為累犯，均應依法各加重其刑。爰審酌被告已有違反毒品危害防制條例規定之紀
    錄，其猶不知悛悔，再為本案施用安非他命及海洛因之犯行，暨其施用毒品之期
    間、方式，事後坦承部分犯行犯罪後態度尚佳等一切情狀，分別量處如主文所示
    之刑，併定其應執行刑，以示懲儆，並冀自新。
三、扣案之海洛因二包（毛重共三十二點二公克、淨重三十點八公克）、安非他命吸
    食器二組及注射針筒一支，係綽號「阿志」之人所有，此據被告及同時被查獲之
    蘇大中、沈建壕分別於警訊或偵審中均陳明上情無訛，另參以臺北市政府大安分
    局扣押物品目錄表其上該等物品之「所有人＼持有人＼保管人」欄，未見被告簽
    名，有上述目錄表一件附於偵查卷可按，顯見該等物品確非被告所有至明，本院
    就該等物品即不予宣告沒收，附此敘明。
據上論斷，應依刑事訴訟法第二百九十九條第一項前段，毒品危害防制條例第十條第
一項、第二項、第十八條第一項前段，刑法第十一條前段、第五十六條、第四十七條
、第五十一條第五款，判決如主文。
本案經檢察官曾文鐘到庭執行職務。
中        華      民    國    九十一    年      三    月    十九    日
                                  臺灣板橋地方法院刑事第一庭
                                      法  官  邱 靜 琪
右正本證明與原本無異。
如不服本判決，應於判決送達後十日內向本院提出上訴狀 (應附繕本) ，上訴於臺灣
高等法院。
                                      書記官  黃 頌 棻
中        華      民        國    九十一    年      三    月    二十    日
附錄本案論罪科刑法條全文：
毒品危害防制條例第十條：
施用第一級毒品者，處六月以上五年以下有期徒刑。
施用第二級毒品者，處三年以下有期徒刑。
